臺灣苗栗地方法院民事簡易判決
111年度苗簡字第184號
原      告  黃立皓  
訴訟代理人  邱麟茜  

被      告  張秋銘  


上列被告因過失傷害案件，原告提起刑事附帶民事訴訟請求損害
賠償，經本院刑事庭裁定移送前來（110年度交簡附民字第47號)
，本院於111年5月19日言詞辯論終結，判決如下：
　　主  文
一、被告應給付原告新臺幣（下同）24萬2,820元，及自111年5
    月25日起至清償日止，按年息5%計算之利息。
二、本判決第1項得假執行。
三、原告其餘之訴及假執行之聲請均駁回。
　　事實與理由
一、原告主張：
　㈠被告於109年11月4日凌晨2時19分許(下稱案發時間)，無照駕
    駛車牌號碼000-0000號自用小客車(下稱A車)，沿苗栗縣苗
    栗市福星街由南往北方向行駛，行經中華路與國華路交岔路
    口欲駛入中華路（下稱案發地點）時，疏未注意車前狀況，
    亦未隨時採取必要之安全措施，即貿然駛入中華路，適逢原
    告因執行公務站立於案發地點處理交通事故，被告見狀閃避
    不及而由後方撞擊原告，致原告受有頭部外傷併蜘蛛網膜下
    出血、頭皮撕裂傷9公分縫合8針、左側肩胛骨與第四肋骨骨
    折、右側腓骨幹閉鎖性骨折、左上臂、左前臂、左小腿多處
    擦傷等傷害（下合稱本案傷害）。前開過失傷害行為經原告
    提出告訴，嗣被告由臺灣苗栗地方檢察署(下稱苗檢)檢察官
    以110年度偵字第1971號（下稱偵案）提起公訴，並經本院
    以110年度苗交簡字第738號（下稱刑案）刑事判決判處罪刑
    在案。被告上開過失駕駛行為致原告成傷，對原告應負侵權
    行為損害賠償之責。茲就請求賠償之項目及金額分列如下：
　⒈醫療費用：
　　原告為治療傷勢先後至衛生福利部苗栗醫院(下稱苗栗醫院)
    、澄清綜合醫院中港分院(下稱澄清醫院)、重仁骨科診所(
    下稱重仁診所)接受治療，支出醫療費用1萬8,014元。
  ⒉醫療用品費用
　　原告為傷勢所需，購買紗布、棉花棒、石膏鞋、輔具等醫療
    用品，合計花費3,196元。
  ⒊看護費用
　　原告因受有本案傷害，於109年11月4日起至109年11月7日止
    於澄清醫院住院4日，住院期間需專人全天候照護，又依醫
    師建議，原告所受之傷勢，出院後仍須居家休養2個月，原
    告於出院後仍行動不便，無法下床，僅能食用流質食物，有
    專人照護之必要，住院期間及出院後2個月休養期間之起居
    均由原告配偶全日照顧，以每日2,000元計算看護費用為13
    萬元(計算式：65日×2,000元＝13萬元)。
  ⒋救護車費用
　　原告因傷乘坐救護車支出5,880元。
  ⒌精神慰撫金
　　苗檢前於刑事偵查程序中為兩造安排調解，惟無法與被告取
    得聯繫，被告顯無意與原告和解。原告無端遭逢本件事故，
    致生本案傷害，傷勢並非輕微，原告受有精神上及身體上痛
    苦，爰請求精神慰撫金30萬元。
　㈡爰依民法第184條第1項前段、第191條之2、第193條、第195
    條第1項等規定，提起本訴。另原告已領取汽車交通事故特
    別補償基金共2萬2,270元，故原告所主張之損害賠償範圍應
    扣除領理賠之數額。並聲明：⒈被告應給付原告43萬4,820元
    ，及自民事更正訴之聲明暨陳報狀繕本送達翌日起至清償日
    止，按年息5%計算之利息；⒉願供擔保，請准宣告假執行。
二、被告未於言詞辯論期日到場，亦未提出書狀作何聲明或陳述
    。
三、原告主張之事實，業據原告提出道路交通事故現場圖、苗栗
    醫院診斷證明書、澄清醫院診斷證明書、重仁診所診斷證明
    書、苗檢檢察官起訴書等在卷可稽（交簡附民卷第11至20頁
    ），而被告因上開行為，經本院刑事庭以刑案判處被告無駕
    駛執照駕車，因過失傷人，處拘役55日，如易科罰金，以1,
    000元折算1日，有刑案判決在卷可佐，並經本院職權調閱偵
    案卷、刑案卷核明無訛，是原告主張之上開事實，堪信為真
    。
四、法院之判斷
　㈠因故意或過失，不法侵害他人之權利者，負損害賠償責任；
    汽車、機車或其他非依軌道行駛之動力車輛，在使用中加損
    害於他人者，駕駛人應賠償因此所生之損害；不法侵害他人
    之身體或健康者，對於被害人因此喪失或減少勞動能力或增
    加生活上之需要時，應負損害賠償責任；不法侵害他人之身
    體、健康，被害人雖非財產上之損害，亦得請求賠償相當之
    金額，民法第184 條第1項前段、第191條之2本文、第193 
    條第1項、第195 條第1項分別定有明文。又汽車駕駛人，有
    下列情形之一者，處新臺幣六千元以上一萬二千元以下罰鍰
    ，並當場禁止其駕駛：一、未領有駕駛執照駕駛小型車，道
    路交通安全管理處罰條例第21條第1項第1款亦有明定。前開
    規定屬違反保護他人之法律，若有違反，依民法第184條第2
    項規定，應推定其有過失（最高法院67年台上字第2111號、
    97年台上字第2095號判決意旨參照）。另汽車行駛時，駕駛
    人應注意車前狀況及兩車並行之間隔，並隨時採取必要之安
    全措施，道路交通安全規則第94條第3項前段亦有明定。經
    查，被告無駕駛執照，有證號查詢汽車駕駛人資料在卷可稽
    （偵卷第65頁)，則依前開說明，被告無照駕駛A車，即應規
    定其有過失。又案發當時天候晴、夜間有照明、柏油路面、
    乾燥、無缺陷、無障礙物、視距良好，有道路交通事故調查
    報告表㈠在卷可按（偵卷第39頁），並無不能注意之情事，
    被告駕駛A車行經案發地點時疏未注意車前狀況而撞擊原告
    ，致生本件事故發生，已違反前開道路交通安全規則之規定
    ，顯有過失甚明，並因過失駕駛行為導致原告受有本案傷害
    結果，自應依首揭規定對原告負侵權行為損害賠償責任。
　㈡茲就原告之各項請求，審酌如下：
　⒈醫療費用、醫療用品費用、救護車費用部分：
　　原告因受有本案傷害而至苗栗醫院急診，嗣轉往澄清醫院住
    院治療，出院後陸續至澄清醫院及重仁診所就診治療，共支
    出醫療費用1萬8,014元、乘坐救護車費用5,880元，此醫療
    費用收據在卷可佐(本院卷第69至79頁)，又因治療傷勢所需
    而購買紗布、棉花棒、石膏鞋、輔具等醫療用品，合計花費
    3,196元，業據其提出COSTCO、勝霖藥局電子發票證明聯及
    安德生物科技股份有限公司中港營業處統一發票為證(本院
    卷第81頁)，是原告請求被告賠償此部分因傷所受之損害，
    自屬有據。
  ⒉看護費用部分：
　⑴因親屬受傷，而由親屬代為照顧被害人之起居，固係基於親
    情，但親屬看護所付出之勞力，並非不能評價為金錢，只因
    兩者身分關係密切而免除支付義務，此種親屬基於身分關係
    之恩惠，自不能加惠於加害人。故由親屬看護時，雖無現實
    看護費之支付，但應衡量及比照僱用職業護士看護情形，認
    被害人受有相當於看護費之損害，得向加害人請求賠償，較
    符公平正義原則（最高法院88年度台上字第1827號判決意旨
    參照）。
　⑵查原告主張其因受本案傷害於109年11月4日住院治療至109年
    11月7日出院，合計住院4日，出院後需休養2個月；又依重
    仁診所之醫囑原告現骨折仍未痊癒宜再休2個月，有澄清醫
    院及重仁診所診斷證明書在卷可按（交簡附民卷第15、17頁
    )。觀診斷證明書所載之病名可知，原告有多處骨折，患部
    於術後需固定使其穩定癒合，亦無法隨意移動，將造成原告
    行動上諸多不便，而需旁人協助，是原告於109年11月4日起
    至109年11月7日止住院期間，考量其剛做完手術，核應有全
    日照顧之必要。又原告雖有多處骨折，然澄清醫院及重仁診
    所出具之診斷證明書醫囑僅記載休養2個月，並未提及此2個
    月是否需由專人照護，經本院函詢澄清醫院，原告住院期間
    及出院後休養2個月期間，有無聘請全日看護照顧之必要，
    該院函覆略以：原告無全日看護照顧之必要，但建議專人照
    顧1個月比較妥當(本院卷第25頁)，堪認原告傷勢縱有不便
    ，惟其一般生活自理能力應當不受影響，只需旁人提供部分
    協助即可，並非如一般重傷或重病患者於睡眠期間專人照顧
    之必要，而實無全日看護之必要，應僅半日已足。而原告主
    張以每日2,000元計算之看護費用，尚符一般看護行情，故
    半日看護費用遂以1,000元計算之，是原告得請求住院4日全
    日看護費用及出院後1個月之半日看護費用共計為3萬8,000
    元【計算式：(4日×2,000元)＋(30日×1,000元)＝3萬8,000元
    】，逾此範圍部分則無理由，應予駁回。
  ⒊精神慰撫金
　　原告因本件車禍致身體、健康受侵害，且經住院多日治療，
    堪認精神上感受相當程度之痛苦，自得依民法第195 條第1
    項規定，請求被告給付慰撫金。而民法第195條所謂「相當
    之金額」，應斟酌加害人與被害人雙方之身分、資力與加害
    程度，及其他各種情形核定之（最高法院51年台上字第233
    號判例意旨參照）。又原告係70年出生，專科畢業，現職為
    警察，自陳月薪約6萬元，108年所得69萬6,092元、109年所
    得為72萬4,530元，名下無財產；被告為87年出生，高中肄
    業，待業中，108、109年均無所得，名下汽車1輛，財產總
    額0元等情，此經原告陳明在卷，並有偵查中被告之調查筆
    錄、被告個人戶籍資料及本院依職權調取兩造稅務電子閘門
    財產所得調件明細表在卷可佐（本院卷第58頁、偵查卷第9
    、51頁、本院卷密封袋）。本院斟酌兩造經濟狀況、身分、
    地位、生活狀況，並考量被告過失傷害原告之情節及原告所
    受本案傷害之程度，認原告請求精神慰撫金30萬元，尚嫌過
    高，應以20萬元為適當。
  ⒋綜上，原告得請求賠償之金額共計為26萬5,090元（計算式：
    1萬8,014元＋5,880元＋3,196元＋3萬8,000元＋20萬元＝26萬5,0
    90元)。
　㈢汽車交通事故發生時，請求權人因事故汽車為未保險汽車，
    未能依本法規定向保險人請求保險給付者，得於本法規定之
    保險金額範圍內，向特別補償基金請求補償，強制汽車責任
    保險法第40條第1項第2款定有明文。特別補償基金依第40條
    規定所為之補償，視為損害賠償義務人損害賠償金額之一部
    分；損害賠償義務人受賠償請求時，得扣除之。特別補償基
    金於給付補償金額後，得代位行使請求權人對於損害賠償義
    務人之請求權，同法第42條第1項、第2項亦有明定。查被告
    所駕A車於案發時間雖未投保強制汽車責任險，然原告已自
    財團法人汽車交通事故特別補償基金領取補償金2萬2,270元
    ，有原告所有臺灣銀行綜合存款存摺內頁明細表在卷可參（
    本院卷第67頁)，則依首揭規定，應自原告所得請求之金額
    中扣除之，經扣除後，原告得請求被告賠償之金額應為24萬
    2,820元（計算式：26萬5,090元－2萬2,270元＝24萬2,820元)
    。
　㈣給付無確定期限者，債務人於債權人得請求給付時，經其催
    告而未為給付，自受催告時起，負遲延責任。其經債權人起
    訴而送達訴狀，與催告有同一之效力；遲延之債務，以支付
    金錢為標的者，債權人得請求依法定利率計算之遲延利息；
    應付利息之債務，其利率未經約定，亦無法律可據者，週年
    利率為百分之五，民法第229條第2項、第233條第1項前段、
    第203 條分別定有明文。本件原告對於被告之前揭侵權行為
    損害賠償請求權，係屬給付無確定期限之金錢債權，而民事
    更正訴之聲明暨陳報狀繕本係於111年5月4日依公示送達程
    序公告於司法院最新動態維護，有本院公示送達證書在卷可
    按（本院卷第91頁），依民事訴訟法第152條規定，應自111
    年5月24日午後12時發生送達效力，則原告請求被告給付自
    民事更正訴之聲明暨陳報狀繕本送達翌日即111年5月25日起
    至清償日止，按年息5%計算之遲延利息，應屬有據。
五、綜上所述，原告依侵權行為損害賠償之法律關係，請求被告
    給付如主文第1項所示，為有理由，應予准許；逾此範圍之
    請求，則無理由，應予駁回。又本件原告勝訴部分係依民事
    訴訟法第427條第1項規定適用簡易程序之訴訟，所為被告敗
    訴之判決，依同法第389條第1項第3款規定，本院應依職權
    宣告假執行。原告就上開勝訴部分陳明願供擔保聲請宣告假
    執行，僅係促使本院之職權發動，無庸另為准駁之諭知。至
    原告敗訴部分，其假執行之聲請已失所依附，應併予駁回。
六、本件原告提起刑事附帶民事訴訟，經本院刑事庭裁定移送前
    來，依法免納裁判費，迄本院言詞辯論終結止，當事人亦無
    其他訴訟費用之支出，自無諭知訴訟費用負擔之必要，併此
    敘明。
中　　華　　民　　國　　111 　年　　5 　　月　　26　　日
                  苗栗簡易庭  法　官　王筆毅
以上正本係照原本作成。
如不服本判決，應於送達後20日內，向本院提出上訴狀並表明上
訴理由，如於本判決宣示後送達前提起上訴者，應於判決送達後
20日內補提上訴理由書（須附繕本）。如委任律師提起上訴者，
應一併繳納上訴審裁判費。
中　　華　　民　　國　　111 　年　　5 　　月　　26　　日
                              書記官　劉家蕙